【裁判字號】    89,易,1369
【裁判日期】    890728
【裁判案由】    就業服務法
【裁判全文】
臺灣臺北地方法院刑事判決                        八十九年度易字第一三六九號
    公  訴  人  臺灣臺北地方法院檢察署檢察官
    被      告  甲○○
右列被告因違反就業服務法案件，經檢察官聲請以簡易判決處刑（八十九年度偵字第
七九七０號），嗣經本院新店簡易庭（受理案號為八十九年度店簡字第三五六號）認
不宜以簡易判決處刑移送本院，本院改依通常訴訟程序審理，判決如左：
    主  文
甲○○違反雇主不得聘僱未經許可之外國人之規定，其僱聘人數為壹人，科罰金新台
幣貳萬元，如易服勞役，以新台幣玖佰元即銀元參佰元折算壹日。
    事  實
一、甲○○係位台北市○○路一八八號漢神百貨地下二樓「有多廣式茶樓」之負責人
    ，為雇主，其明知香港澳門關係條例涉及澳門部分，自民國（下同）八十八年十
    二月二十日施行後，始來台受聘僱從事工作之澳門居民，非經許可不得聘僱之，
    竟仍違反上開規定，未經向主管機關行政院勞工委員會申請許可，自八十九年二
    月二日起至同年三月二十九日止，以每月薪資新台幣（下同）二萬五千元之代價
    ，聘僱澳門籍人士黃東鴻至上址茶樓，擔任點心師傅之工作，嗣於八十九年三月
    二十九日晚上八時二十分許，為警在該茶樓處當場查獲。
二、案經台北市政府警察局文山第二分局移送台灣台北地方法院檢察署檢察官聲請以
    簡易判決處刑，本院新店簡易庭認為不宜以簡易判決處刑，移送本院適用通常訴
    訟程序審判。
    理  由
一、訊據被告甲○○對於在前揭時地未經主管機關許可聘僱澳門籍居民一人在台從事
    點心師傅工作之事實供承不諱，互核證人黃東鴻於警訊中供述情節均悉相符合，
    且有被告入出境、行政院勞工委員會函附台北市政府警察局法規釋示等資料各一
    份在卷可憑，足見被告前開自白之內容與事實相符。至被告於本院庭訊時雖另辯
    稱：香港澳門關係條例涉及澳門部分自八十八年十二月二十日施行後，法令有規
    定六個月之緩衝期，伊在此期間內聘僱該澳門籍人士，不知道需經許可云云。經
    查：被告自八十九年二月二日起至同年三月二十九日止，聘僱澳門籍居民黃東鴻
    在台擔任點心師傅工作期間，雖仍屬澳門居民聲請工作許可之緩衝期，惟按香港
    澳門關係條例涉及澳門部分，經行政院令訂自八十八年十二月二十日施行後，有
    關澳門居民在台從事工作應否向主管機關申請許可疑義，該條例施行細則第十六
    條即規定：「本條例施行前，澳門居民已在台灣地區工作，無需許可，而依該條
    例第十三條，需經許可方得工作者，應於本條例施行之日起，六個月內依相關規
    定申請許可，逾期未辦理者，為未經許可」。依法文旨意並參酌行政法規不溯及
    既往之適法原則，上開法文所稱六個月即自八十八年十二月二十日起至八十九年
    六月十九日止之緩衝申請許可規定，自係針對該條例施行前已在台工作之澳門居
    民，為避免法規之施行，致影響其前信賴國家行為所享有之既有利益受有損害，
    考量開放勞動市場及對國人就業機會之衝擊、澳門居民在台工作之管理、既有工
    作權之保護等法益斯旨而發，此對於本條例施行後，始受聘僱來台從事工作之澳
    門居民而言，自無前開緩衝申請許可期間之適用，否則前開立法，無異將使任何
    有需聘僱澳門籍勞工來台從事工作者，均可藉此規避主管機關之監督，進而對於
    外籍勞工之管理，尤其法定傳染疾病之檢查、國人勞力就業市場之影響，均將產
    生管考上重大疏漏，自非立法之本旨。查本案被告既係於前開條例涉及澳門部分
    施行後，始自八十九年二月二日起聘僱該澳門籍居民在台擔任點心師傅工作，而
    被告既知悉澳門人士在台工作，法令有申請許可之緩衝期規定，自可得知其對澳
    門人士在台工作需申請許可之法令規定有所認識，且不得因不知法律而免除刑事
    責任，刑法第十六條前段亦有明定，而前開法文規範旨意，既未包含該條例施行
    後始聘僱之澳門居民亦有申請許可緩衝期之適用，則縱被告對前開法令有所誤解
    ，自亦難憑此即可卸免刑責。是被告前揭所辯，無非係卸責之詞，不足採信，本
    件事證已臻明確，被告犯行堪以認定，應予依法論科。
二、核被告所為，係違反就業服務法第五十三條第一款雇主不得聘僱未經許可之外國
    人之規定，其聘僱人數為一人，應依同法第五十八條第一項前段論科。公訴意旨
    認被告係未經許可聘僱或留用他人所申請聘僱之外國人，違反就業服務法第五十
    三條第三款之規定，容有未恰。惟因起訴論罪法條均相同，屬該法第五十八條第
    一項，爰不為法條變更之諭知併予敘明。爰審酌被告聘僱未經許可之外籍人士在
    台工作，固足以妨礙本國人之就業機會、勞動條件，並影響國民之工作權，惟因
    僅聘僱外籍人士一人，聘僱時間不足二月，對本國勞動就業市場危害尚小，且犯
    罪後態度良好等一切情狀，量處如主文所示之刑，並諭知易服勞役之折算標準，
    以資懲儆。
據上論斷，應依刑事訴訟法四百五十二條、第二百九十九條第一項前段，就業服務法
第五十八條第一項前段，刑法第十一條前段、第四十二條第二項，罰金罰鍰提高標準
條例第二條，現行法規所定貨幣單位折算新台幣條例第二條，判決如主文。
本案經檢察官黃玉垣到庭執行職務
中    華    民    國         八十九      年      七      月    二十八   日
                                  台灣台北地方法院刑事第七庭
          法  官  蔡  世  祺
右正本證明與原本無異。
如不服本判決應於送達後十日內向本院提出上訴狀。
                                      書記官  李  文  椿
中    華    民    國         八十九      年      七      月    二十九   日
論罪科刑法條：就業服務法第五十八條第一項前段、第五十三條第一款。
就業服務法第五十八條第一項前段
違反第五十三條第一款、第二款或第三款規定，其聘僱或留用人數為一人者，處六月
以下有期徒刑、拘役或科或併科新台幣九萬元以下罰金；其聘僱或留用人數為二人以
上者，處三年以下有期徒刑、拘役或科或併科新台幣三十萬元以下罰金。
法人之代表人、法人或自然人之代理人、受僱人或其他從業人員，因執行業務犯前項
之罪者，除處罰其行為人外，對該法人或自然人亦科以前項之罰金。
就業服務法第五十三條第一款
雇主不得有左列行為：
一、聘僱或留用未經許可或許可失效之國外人。
二、以本人名義聘僱外國人為他人工作。
三、未經許可聘僱或留用他人所申請聘僱之國外人。
四、指派所聘僱之外國人從事申請許可以外之工作。


司法院資訊處製作；財團法人民間司法改革基金會備份。
